臺灣板橋地方法院刑事判決　　　　　　　96年度交訴字第59號
公　訴　人　臺灣板橋地方法院檢察署檢察官
被　　　告　甲○○
上列被告因過失傷害案件，經檢察官提起公訴（96年度偵字第
2806號），本院判決如下：
    主  文
甲○○因過失傷害人，處有期徒刑肆月，如易科罰金，以新臺幣
參仟元折算壹日，減為有期徒刑貳月，如易科罰金，以新臺幣參
仟元折算壹日。
被訴肇事逃逸部分無罪。
    事  實
一、甲○○於民國九十五年十二月二十四日晚間十時許，駕駛車
    號三四八○—ＰＣ號自用小客車，沿臺北縣永和市○○路○
    段一○六巷欲右轉往成功路二段方向行駛，其本應注意汽車
    行駛至交岔路口，於轉彎時應遵守燈光號誌，且汽車行駛時
    ，駕駛人應注意車前狀況，並隨時採取必要之安全措施，而
    依當時情形，雖處夜間，但有照明，路面乾燥、無缺陷、無
    障礙物，視距良好，並無不能注意之情事，竟疏未注意車前
    狀況，且違規紅燈右轉，適乙○○騎乘車號ＯＹＦ—五八一
    號重型機車，沿臺北縣永和市○○路○段往二段行駛，通過
    該路口時，因緊急閃避甲○○之車輛而倒地，致乙○○受有
    左側膝挫傷、大腿、小腿及踝之表淺損傷，磨損或擦傷、左
    側肘之表淺損傷，磨損或擦傷、左側手挫傷、右側小腿挫傷
    等傷害。嗣經乙○○記下車號，報警查獲，始悉上情。
二、案經乙○○訴請臺北縣政府警察局永和分局報告臺灣板橋地
    方法院檢察署檢察官偵查起訴。
    理  由
壹、有罪部分：
一、訊據被告甲○○固不否認於前揭案發時、地，駕駛車號三四
    八○—ＰＣ號自用小客車，於紅燈時右轉，惟矢口否認有何
    過失傷害犯行，辯稱：伊並未撞擊告訴人，開車時並沒有感
    覺與他車發生擦撞，沒有聽到碰撞聲、機車倒地的聲音，亦
    未聽到有人呼喊伊、要伊停車或其他聲音，可能是告訴人自
    己跌倒云云。惟查：
（一）上揭車禍及告訴人乙○○受傷之事實，有證人即告訴人乙
      ○○之證詞、道路交通事故調查卷宗所附道路交通事故現
      場圖、道路交通事故調查報告表、當事人調查筆錄、事故
      現場、車損照片二十四紙、天主教會耕莘醫院永和分院診
      斷證明書一紙可資佐證（雙方當事人均不爭執此部分證據
      能力，本院亦認為此部分證據並無不適當）。
（二）被告雖以上情為辯，然被告既於紅燈時違規右轉，衡情應
      格外注意一旦駛出路口，左方隨時可能有綠燈行進間之車
      輛駛來，而防範其自身車輛、生命之安全，佐以證人乙○
      ○證稱：當時臺北縣永和市○○路○段一○六巷巷口有十
      幾部機車都在等紅燈，但被告駕車闖紅燈右轉，因而發生
      車禍，且當時撞擊聲很大，現場也有路人注意到，見到被
      告直接開走，都很生氣在那邊大罵，並幫忙記下車號等情
      （九十六年度偵字第二八○六號卷，第十、十一、四十四
      、五十二頁，本院九十六年七月四日審判筆錄），被告竟
      稱沒有聽聞任何碰撞聲、機車倒地的聲音，亦未聽到有人
      呼喊伊、要伊停車或其他聲音，顯於轉彎當時，並未注意
      周遭狀況，即貿然右轉、駛離，已可認定。
（三）證人乙○○於警詢中指稱：伊前車頭與被告左前車身發生
      碰撞（同前卷，第十一頁），在本院審理時證稱：被告左
      前方保險桿到駕駛座附近那裡，擦撞到伊機車右邊車頭，
      就是機車把手前方的車子前半段部分等情（同前審判筆錄
      ）。然依卷附雙方車損照片所示，被告所駕駛車輛除於左
      前側保險桿有輕微刮擦痕跡外，於左側車身、輪胎、輪胎
      鋁圈，均未見明顯碰撞或摩擦痕跡，甚且車身上滿布之灰
      塵亦未見抹除之痕跡（同前偵查卷，第二十九、三十頁）
      ，是以被告車輛上所留痕跡與證人所述撞擊點並非毫無扞
      格，且依證人乙○○所述撞擊聲音甚大乙節，應足以推知
      撞擊當時有強烈作用力，然被告車輛於左前側保險桿之刮
      擦痕跡尚屬輕微，難認曾有強烈撞擊，無從排除證人乙○
      ○係因被告猛然由路口竄出，猝不及防下而猛力煞車，因
      而失去重心後倒地側滑致傷，於驚慌、受傷之餘，對車禍
      此部分情節有誤認、誤記之可能，應予指明。
（四）然被告縱未直接撞擊告訴人機車，其於駕駛過程中疏未注
      意應遵守燈光號誌，且顯未注意車前狀況，隨時採取必要
      之安全措施，又依前揭現場照片所示，當時雖處夜間，但
      有照明設備，路面乾燥、無缺陷、無障礙物，視距良好，
      並無不能注意之情事，被告應注意、能注意而不注意，應
      負肇事責任，而告訴人確實因本次車禍受傷，復有前揭報
      案紀錄、診斷證明書可佐，被告之過失犯行與告訴人受傷
      間具有相當因果關係，亦可認定。
（五）綜據前述，被告所辯，無從建立合理懷疑而推翻前揭積極
      證據，無非事後卸責之詞，顯不可採。本件事證明確，被
      告犯行洵堪認定，自應依法論科。
二、核被告所為，係犯刑法第二百八十四條第一項前段之過失傷
    害罪。爰審酌被告因駕車違規、輕忽而肇事，導致被害人猝
    不及防，受傷不輕，犯後矢口否認犯行，飾詞圖卸，未見悔
    意，亦未與告訴人達成和解，應予非難，兼衡被告之過失情
    節、責任程度、素行狀況等一切情狀，量處如主文所示之刑
    ，並諭知易科罰金折算標準，以示警懲。末查，被告犯罪之
    時間在九十六年四月二十四日以前，合於中華民國九十六年
    罪犯減刑條例第二條第一項第三款之減刑條件，應減其宣告
    刑二分之一如主文所示，並諭知易科罰金折算標準。
貳、無罪部分：
一、公訴意旨另以：被告甲○○於前揭肇事致乙○○受有左側膝
    挫傷、大腿、小腿及踝之表淺損傷，磨損或擦傷、左側肘之
    表淺損傷，磨損或擦傷、左側手挫傷、右側小腿挫傷等傷害
    後，竟未下車查看，隨即駕車逃逸，因認被告另涉犯刑法第
    一百八十五條之四肇事逃逸罪嫌。
二、按犯罪事實應依證據認定之，無證據不得認定其犯罪事實；
    又不能證明被告犯罪者，應諭知無罪之判決，刑事訴訟法第
    一百五十四條第二項、第三百零一條第一項分別定有明文。
    次按所謂證據，係指直接間接足以證明犯罪行為之一切證人
    、證物而言；且事實之認定，應憑證據，如未能發現相當證
    據，或證據不足以證明，自不能以推測或擬制之方法，以為
    裁判基礎，最高法院三十年上字第一二八號、四十年臺上字
    第八六號判例均可資參考。
三、公訴意旨就被告此部分犯行，係以證人乙○○之指證為其主
    要論據，然證人乙○○有誤認部分情節之可能，本案車禍當
    時，難認曾有強烈撞擊，均已論述如前；被告業經認定於駕
    駛車輛過程中顯有輕忽，仍可能因此而忽略告訴人駛近之情
    形，尚無從認定被告於告訴人倒地後，已然察覺並認知告訴
    人因車禍受傷之事實而無疑。是本案依起訴書所舉證據，尚
    難超越合理懷疑而認定被告具有肇事後逃逸之故意，被告此
    部分犯行尚屬不能證明，應依法為無罪之諭知。
據上論斷，應依刑事訴訟法第二百九十九條第一項前段、第三百
零一條第一項，刑法第二百八十四條第一項前段、第四十一條第
一項前段，刑法施行法第一條之一，中華民國九十六年罪犯減刑
條例第二條第一項第三款、第七條，判決如主文。
本案經檢察官靳開聖到庭執行職務。
中　　華　　民　　國　　96　　年　　7 　　月　　27　　日
                  刑事第八庭  審判長法　官  王屏夏
                                    法　官  彭全曄
                                    法　官  王偉光
以上正本證明與原本無異。
如不服本判決應於送達後十日內向本院提出上訴狀。
                                    書記官  陳怡君
中　　華　　民　　國　　96　　年　　7 　　月　　30　　日
附錄本案論罪科刑法條全文：
中華民國刑法第284條
（過失傷害罪）
因過失傷害人者，處6 月以下有期徒刑、拘役或5 百元以下罰金
，致重傷者，處1 年以下有期徒刑、拘役或5 百元以下罰金。
從事業務之人，因業務上之過失傷害人者，處1 年以下有期徒刑
、拘役或1 千元以下罰金，致重傷者，處 3 年以下有期徒刑、
 拘役或 2 千元以下罰金。
